【裁判字號】    98,訴,279
【裁判日期】    980527
【裁判案由】    違反毒品危害防制條例
【裁判全文】
臺灣屏東地方法院刑事判決               98年度訴字第279號
公  訴  人  臺灣屏東地方法院檢察署檢察官
被      告  甲○○
上列被告因違反毒品危害防制條例案件，經檢察官提起公訴（97
年度毒偵字第2428號），茲因被告就被訴事實為有罪之陳述，經
告知簡式審判程序意旨，並聽取公訴人及被告之意見後，本院合
議庭裁定由受命法官獨任依簡式審判程序審理，判決如下：
    主  文
甲○○施用第一級毒品，累犯，處有期徒刑拾月。
    事  實
一、甲○○有數次犯罪經法院判刑確定之紀錄，最近一次經徒刑
    執行完畢情形如下：
  (一)民國96年間因犯竊盜罪，經本院96年度簡字第414 號判處有
    期徒刑6 月確定，嗣因適用減刑條例，經本院96年度聲減字
    第438 號裁定減為有期徒刑3 月。
  (二)96年間因犯加重竊盜罪，經本院96年度易字第529 號判決宣
    告有期徒刑7 月，減為有期徒刑3 月又15日確定。
  (三)前開案件，嗣經本院96年度聲字第880 號裁定應執行有期徒
    刑6 月，於96年5 月30日入監執行，97年1 月18日期滿出監
    執行完畢。
二、又其前因施用毒品案件，經本院96年度毒聲字第165 號裁定
    令入勒戒處所施予觀察、勒戒，於96年7 月25日入所執行，
    因無繼續施用毒品傾向，於96年9 月13日出所執行完畢。
三、詎其經前開有期徒刑及觀察、勒戒執行完畢後5 年內，仍不
    知悔改，復基於施用第一級毒品之犯意，於97年7 月7 日晚
    間某時，在其友人位於屏東縣枋寮鄉海邊住處工寮內，以摻
    入香菸內吸用之方式（菸蒂於查獲前已經丟棄而滅失），施
    用第一級毒品海洛因1 次。嗣為警依法通知於97年7 月9 日
    下午1 時45分至屏東縣警察局潮州分局偵查隊採尿送驗，呈
    嗎啡即海洛因經人體水解代謝產物陽性反應而查獲。
四、案經屏東縣警察局枋寮分局報告臺灣屏東地方法院檢察署檢
    察官偵查起訴。
    理  由
一、前揭施用第一級毒品海洛因之犯罪事實，業據被告甲○○於
    本院審理時自承不諱，其前揭時地經採尿送正修科技大學超
    微量研究科技中心以氣相層析質譜儀法（GC／MS）等科學方
    法檢驗結果，亦呈嗎啡即海洛因經人體水解代謝產物之陽性
    反應，有該中心97年7 月22日，編號R00-0000-000號檢驗報
    告存卷可按，乃鑑定機關本於專業知識暨以精密儀器測試後
    所得之結論，自可憑信。被告甲○○自白施用海洛因，堪信
    與事實相符。
二、被告甲○○前因施用毒品案件，經本院96年度毒聲字第165
    號裁定令入勒戒處所施予觀察、勒戒，於96年7 月25日入所
    執行，因無繼續施用毒品傾向，於96年9 月13日出所執行完
    畢，有臺灣高等法院被告前案紀錄表、臺灣屏東地方法院檢
    察署刑案資料查註紀錄表、全國施用毒品案件紀錄表、受觀
    察勒戒人毒品及前科紀錄簡列表各1 份在卷可按，其經觀察
    、勒戒執行完畢，5 年內再犯本件施用第一級毒品海洛因之
    犯罪事證已臻明確，應依法論科。
三、按海洛因為毒品危害防制條例第2 條第2 項第1 款規定之第
    一級毒品，除法律另有規定者外，不得持有、施用。核被告
    甲○○所為，係犯毒品危害防制條例第10條第1 項之施用第
    一級毒品罪。其因施用而持有海洛因之低度行為，應為施用
    之高度行為所吸收，不另論罪。又被告甲○○前因犯竊盜罪
    ，經本院96年度簡字第414 號判處有期徒刑6 月確定，嗣因
    適用減刑條例，經本院96年度聲減字第438 號裁定減為有期
    徒刑3 月；又因犯加重竊盜罪，經本院96年度易字第529 號
    判決宣告有期徒刑7 月，減為有期徒刑3 月又15日確定；嗣
    兩案經本院96年度聲字第880 號裁定應執行有期徒刑6 月，
    於96年5 月30日入監執行，97年1 月18日期滿出監執行完畢
    ，有臺灣高等法院被告前案紀錄表及臺灣屏東地方法院檢察
    署刑案資料查註紀錄表各1 份在卷可按，其5 年之內再因故
    意犯有期徒刑以上刑之本罪，為累犯，應依法加重其刑。
四、爰審酌被告甲○○為69年12月28日出生、受有國中肄業教育
    程度、以鐵工為業之人，本件犯罪時年26歲資料附卷可參，
    並據其在本院審理時自陳在卷，有警詢年籍等，如日方昇，
    又其前案紀錄除上開構成施用毒品訴追條件及累犯之要件，
    不再重複評價者外，並曾因違反動產擔保交易法案件，經臺
    灣臺中地方法院92年度自字第34 5號判處有期徒刑3 月，緩
    刑3 年確定，有臺灣高等法院被告前案紀錄表及臺灣屏東地
    方法院檢察署刑案資料查註紀錄表各1 份在卷可按，茲就其
    施用毒品之犯罪類型，雖有認為僅屬自戕行為，並未涉侵害
    他人法益者，惟姑不論此見與我國現行刑事立法除就行為人
    藉自殘行為達到其他侵害國家、社會法益結果之目的，而在
    相關特別立法如妨害兵役治罪條例等特別法中定以處罰之規
    定外，向不加罰於單純自殘，甚或自殺行為所表彰之規範體
    系價值觀念相左，況毒品危害防制條例第10條所規定對施用
    毒品行為之處罰，其法定刑猶相當，或更甚（如施用第一級
    毒品罪）於刑法中關於故意「傷害他人」規定罪責，舉輕明
    重，足徵其規範保護之法益，原不在該「自戕」行為本身所
    造成行為人個人身體健康之有形侵害。蓋民主法治國家之所
    異於獨裁、集權社會，其國家政策、社會發展，均取決於以
    全體公民個人意志累積形成之群體意志，凡公民不分性別、
    學歷、職業、貧富、愚智，任由鴻儒碩彥至販夫走卒，其個
    人意志之表現就群體意志決定之形成，均屬等值，直接影響
    國家、社會整體之命運，至關重要，則個人基於自主、健全
    意思所表現之公民意志，不分良窳，均應尊重，然若有藉不
    正手段影響他人或自陷個人健全自主意志不能正常形成、表
    現者，不僅直接侵蝕公民群體意志形成之基礎，迫令其他自
    重慎行大眾均須承受建立在該不健全基礎形成之公共政策、
    社會生活品質之結果，對於國家、社會法益及人民全體利益
    ，猶已構成危害，是如投票受賄罪所規範者，即在禁止公民
    匯集個人自主意志以形成群體意志之過程受不當影響及控制
    ，即為適例。今毒品除可對個人身體健康造成有形傷害外，
    就人之身體及精神形成高度成癮性及依賴性，猶足以抑制個
    人表現其本於心性能力所為自主意志之決定，並進而造成群
    體意志表現遭不當扭曲之危險，直接影響國家、社會之發展
    ，侵害至鉅，斷非僅止於個人健康之危害，被告甲○○前因
    施用毒品而經觀察、勒戒，出所未及1 年即因重蹈覆轍而經
    查獲，對其個人身心、家庭及國家、社會之危害已現，並考
    量其犯罪施用毒品之情節，及其犯罪經查獲後，尚能坦認犯
    行，態度尚可等一切情狀，量處如主文所示之刑，以資儆懲
    。
五、未扣案而供被告本件施用海洛因犯罪使用之剩餘菸蒂，除據
    被告甲○○供稱於查獲前已經丟棄而滅失，依現有卷證復不
    能證明其尚存在，爰不另為沒收之諭知，附此敘明。
據上論斷，應依刑事訴訟法第273 條之1 第1 項、第299 條第1
項前段，毒品危害防制條例第10條第1 項，刑法第11條前段、第
47條第1 項，判決如主文。
本案經檢察官簡志祥到庭執行職務
中    華    民    國    98    年    5     月    27    日
                  刑事第二庭    法  官  陳松檀
以上正本證明與原本無異。
如不服本判決應於收受本判決送達後10日內向本院提出上訴書狀
，其未敘述上訴理由者，並得於提起上訴後10日內向本院補提理
由書狀（均須按他造當事人之人數附繕本）「切勿逕送上級法院
」。
中    華    民    國    98    年    5     月    27    日
                                書記官  黃佳惠
附錄本件判決引用之法條：
毒品危害防制條例第10條
施用第一級毒品者，處6 月以上5 年以下有期徒刑。


司法院資訊處製作；財團法人民間司法改革基金會備份。
